臺灣高等法院臺南分院民事判決　99年度家上字第42號
上　訴　人　甲 ○ ○
訴訟代理人　黃 敏 哲　律師
被上　訴人　乙 ○ ○
上列當事人間請求離婚事件，上訴人對於中華民國99年5月3日臺
灣臺南地方法院第一審判決（99年度婚字第43號），提起部分上
訴，並為訴之追加，本院於100年5月03日言詞辯論終結，判決如
下：
    主  文
上訴及追加之訴均駁回。
第二審及追加之訴訴訟費用均由上訴人負擔。
    事實及理由
甲、程序方面：
    按非婚姻事件之訴，以夫妻財產之分配或分割、返還財物、
    給付家庭生活費用或贍養費或扶養之請求，或由訴之原因、
    事實所生損害賠償之請求為限，得與第一項之訴合併提起，
    或於第一審或第二審言詞辯論終結前，為訴之追加或提起反
    訴，民事訴訟法第五百七十二條第三項前段定有明文。查本
    件上訴人於原審起訴請求准與被上訴人離婚之民事事件，經
    原審為上訴人敗訴之判決，並經上訴人表示不服而向本院提
    起部分上訴後，再於本院言詞辯論終結前，本於離婚時剩餘
    財產分配請求權之法律關係，請求被上訴人應給付上訴人二
    百萬元，經核係屬由離婚之訴之原因、事實所生請求，揆諸
    上揭規定，於法核無不合，應予准許，合先敘明。
乙、實體方面：
壹、本件上訴人於原審起訴主張：
一、兩造於民國（下同）八十一年一月十五日結婚，婚後共同居
    住在被上訴人之戶籍地即臺南市南區○○路○段○○○巷○
    號處，並育有長女丙○○（○○年○月○日生）及長子丁○○（
    ○○年○月○○日生）；兩造婚後感情原本融洽，惟因被上訴人
    整日遊手好閒，不務正業，長年來家中所有開銷負擔幾乎全
    落在上訴人身上，上訴人也多次規勸被上訴人找一份穩定工
    作，以幫忙負擔家計；但被上訴人仍依然故我，眼中祇以自
    我為中心。嗣上訴人於九十四年間因雙方長期溝通不良、精
    神壓力過大，致身體無法負荷，而罹患子宮頸癌，目前仍穩
    定治療中，上訴人顧念子女尚幼及家庭生活之和諧，仍咬緊
    牙關。惟被上訴人不但不體恤，反而變本加厲，對上訴人不
    聞不問，甚至懷疑上訴人有外遇。
二、兩造自八十五年間起即分房而居，於九十年後幾無性生活可
    言，雖住同一屋簷下，卻早已形同陌路。兩造前曾協議要離
    婚，惟被上訴人卻恐嚇上訴人聲稱要離婚就要付錢，且上訴
    人當時找不到被上訴人，乃不了了之。另被上訴人婚後心思
    都不在家庭上，不願與上訴人及子女相處，上訴人亦長期努
    力嘗試與被上訴人協調夫妻和諧相處之道，惟被上訴人仍我
    行我素，對家庭及子女漠不關心，甚至對上訴人惡言相向，
    致夫妻感情破裂，上訴人已於九十八年七月十七日搬回娘家
    居住，迄今未再同居。又上訴人返回娘家居住，原係為期兩
    造冷靜思考日後相處之道及婚姻生活之經營，惟被上訴人竟
    於同年月二十八日自上訴人所有之中國信託商業銀行帳戶匯
    出新台幣（下同）三百萬元，並聲請假扣押上訴人之薪資，
    並對其提出背信、侵占之刑事告訴，顯見被上訴人對於兩造
    婚姻之破裂，並無任何悔悟之心，亦欲置上訴人於絕境，其
    已全無夫妻情義可言。
三、被上訴人以上訴人名義申辦行動電話（0000000000號）使用
    ，嗣上訴人於九十七年初發現被上訴人與他女子交往甚密，
    遂向電信公司申請該行動電話之通聯紀錄（自96年12月01日
    至97年2月7日），赫然發現被上訴人竟以該行動電話與卓淑
    敏（0000000000號）密集通話，通話時間或有上午六時許、
    中午及深夜，顯見被上訴人與卓淑敏交往甚為頻繁且不尋常
    ，惟上訴人鑑於並無直接證據，遂好言與被上訴人溝通，詎
    被上訴人竟反指上訴人在外與其他男子通姦。又上訴人於九
    十八年七月間返回娘家居住後，被上訴人變本加厲，更密集
    與卓淑敏通話，如卓淑敏僅係被上訴人生意往來之客戶，斷
    無不分晝夜密集通話之可能。又被上訴人於公司成立前即與
    卓淑敏有聯絡，上訴人自被上訴人同學處聽聞被上訴人曾帶
    卓淑敏去上班、曾與卓淑敏去診所看診，且某次被上訴人要
    與卓淑敏同去吃麵，上訴人要求同行，被上訴人拒絕並發脾
    氣，後被上訴人始未與卓淑敏去吃麵。是縱使被上訴人所言
    其與卓淑敏聯絡係基於公司直銷之事屬實，亦不影響被上訴
    人與卓淑敏密切交往之情形。
四、依上，兩造實已無法再維持婚姻，且上訴人同意兩造所生之
    未成年子女均由被上訴人監護，並請酌定上訴人之探視權。
    再者，上訴人自結婚後悉心照顧家庭，在外工作補貼家用，
    並載送兩造子女上下學、補習；而被上訴人從未工作，亦不
    體恤上訴人及分擔家庭工作，僅因上訴人為期雙方冷靜思考
    而暫時返回其娘家居住，竟將兩造共同之財產匯出三百萬元
    予他人，並扣押上訴人薪資，且提出刑事侵占、背信之告訴
    ，此等情事已致上訴人至為痛苦及絕望，為此依法請求被上
    訴人賠償一百萬元之精神慰撫金。
五、爰依民法第一千零五十二條第二項、第一千零五十五條第一
    項及第一千零五十六條第一項之規定，求為判命：(一)准上訴
    人與被上訴人離婚，(二)有關未成年長女丙○○及長子丁○○
    權利義務之行使及負擔，均由被上訴人任之，(三)被上訴人給
    付上訴人一百萬元及自民事準備暨聲明狀繕本送達之翌日起
    至清償日止，按年息百分之五計算利息之判決等語（原審為
    上訴人敗訴之判決，嗣上訴人就其受敗訴判決中之部分﹝即
    請求離婚﹞聲明不服而提起上訴，求為原判決關於該部分廢
    棄，准上訴人與被上訴人離婚；並於本院為訴之追加（即離
    婚時剩餘財產之分配﹞，請求判命被上訴人應給付上訴人2,
    000,000元）。
貳、被上訴人於本院審理時之陳述除與原審判決記載相同者予以
    引用外，並補以下列等語，資為抗辯：
一、上訴人於九十八年間表示要過自己的生活，其離家原因為何
    ，是否與女兒發現傳簡訊之人有關係？被上訴人迄今仍百思
    不得其解。上訴人未曾盡到為人母親之法定代理人之責任，
    亦未盡民法之同居義務，已昭然若揭。
二、被上訴人是完全無過失之一方，因有關家庭開銷、小孩接送
    及教育（學費）等完全落在被上訴人及家人身上，上訴人都
    不聞不問，被上訴人對小孩之學習，幾乎做到有求必應，無
    微不至。又被上訴人獨自辛苦養家、節省開支，目的即希望
    能給小孩較好的生活與教育，期間曾要求上訴人負擔部分小
    孩之責任與義務，惟上訴人都置之不理。
三、被上訴人至今仍極力維護家庭，故上訴人回來要求與小孩單
    獨獨處，因其認是能挽回完整家庭之契機，即予以同意，未
　　料上訴人竟趁與小孩單獨相處，且小孩心智未臻成熟機會，
    為其個人私利指示小孩說謊，此不應由為人母之所應為，被
    上訴人知悉該事後，亦痛心自責不已。被上訴人至今仍對上
    訴人返家共組家庭，給小孩完整之成長環境，並無絲毫放棄
    之意，此由被上訴人至今未曾放棄婚姻及盡心保護家庭可為
    證，上訴人離家應僅是一時不察，為外人蒙騙所致。
四、上訴人雖指被上訴人從未工作，惟從存摺資料顯示於八十九
    年到九十一年間，被上訴人薪資帳戶共有四筆收入，分別為
    五百萬元、二百五十萬元、一百零二萬元、六十萬元，總共
    金額為九百十二萬元，怎麼能說被上訴人從未工作？再者，
    若兩造感情不好，被上訴人怎可能長期把所有之積蓄全部存
    在向上訴人借用名義之帳戶並操作股票。
五、上訴人於九十八年七月十一日離家後，於同年七月二十日向
    被上訴人表明她的帳戶不再借其使用，那時候正逢金融風暴
    ，股票慘賠，上訴人說其可以慢慢出脫股票，金錢方面她不
    會動，因此不得已才於同年月二十八日將三百萬元先行匯出
    ，其餘套牢股票則先留著，並留下現金八萬多元以備家庭支
    出；又借用帳戶之所有存摺、印鑑、金融卡、網路銀行轉帳
    、金融買賣一直均由被上訴人設定保管，上訴人完全不知帳
    號密碼，況上訴人之工作是婚前由被上訴人請人介紹進入衛
    生局當臨時人員，至今已超過二十幾年，薪水一直是勞基法
    之基本底薪，期間未換過工作亦未經營任何副業，以現今之
    消費環境，上訴人豈能有上百萬元之存款？
六、被上訴人前曾從事紅酒酒莊買賣，因此最近投資「居酒屋」
    ，即上訴人所謂之「夜店」，居酒屋豈是不正當職業？足見
    上訴人之陳述與事實相距甚遠。況上訴人自承被上訴人收入
    一向比其高，亦承認被上訴人存入上訴人帳戶之存款係被上
    訴人之薪資及投資所得，則之前上訴人一再辯稱帳戶內之款
    項係其所有，甚至說是她向其父親之借貸，前後說法豈不矛
    盾？
七、被上訴人之年所得加上年終獎金分紅每年超過二百萬元，後
    因印鑑遭上訴人變更，證券戶頭被凍結，且現金被提領，才
    驚覺事態不單純，期間上訴人還拒絕所有協商管道，被上訴
    人不得已只好尋法律途徑聲請假扣押，以釐清財產關係並保
    障自己之權益，實係迫於無奈，惟上訴人卻一直用激進手法
    脅迫簽字離婚，令人無法認同。又兩造間感情並非如上訴人
    說一直不睦，於上訴人離家前，全家每個禮拜天還是會外出
    用餐，十幾年從未改變此種習慣，甚至在離家後的幾天，還
    一起帶小孩去看電影哈利波特，孰料上訴人隨後即翻臉，要
    求離婚，令人百思不解。
八、上訴人雖指被上訴人一個月只給一萬餘元之生活費，但她未
    提到一萬餘元僅是純花費，至其他食衣住行部分（包括父母
    ）之費用都是由被上訴人支付；上訴人一再陳述兩造爭吵是
    因每個月之家用不夠，被上訴人吝於給付，才造成兩造屢屢
    爭吵發生婚姻破綻之重大因素，更令被上訴人氣憤；因兩造
    感情若不佳，被上訴人豈敢將全部積蓄存放在上訴人的戶頭
    ？
九、依上，答辯聲明：求為判決駁回上訴人之上訴及追加之訴。
參、兩造不爭執之事實：
一、兩造於八十一年一月十五日結婚，婚後同住在被上訴人之戶
    籍地即臺南市南區○○路○段○○○巷○號，並育有未成年
    之長女丙○○（○○年○月○○日生）及長子丁○○（○○年○月○○
    日生）等二人，現婚姻關係仍存續中（見原審卷(一)第15至16
    頁，原審卷(三)第22至23、59頁）。
二、兩造結婚後，已自八十五年間起分房而居。嗣上訴人於九十
    八年七月十七日離家，兩造因此分居迄今；至兩造分居期間
    ，渠等所生未成年長女丙○○、長子丁○○均與被上訴人同
    住。
三、訴外人卓淑敏係被上訴人任職在馬來西亞商○○○有限公司
    公司臺灣分公司之客戶，又該公司登記之負責人為戊○○即
    被上訴人之姊姊，且被上訴人為戊○○之下線，而卓淑敏則
    為被上訴人之下線。
肆、兩造爭執之事項：
一、上訴人依民法第一千零五十二條第二項規定請求判准兩造離
    婚，是否有理由併於法有據？
二、上訴人本於剩餘財產分配請求權之法律關係，請求被上訴人
    應給付上訴人二百萬元，於法是否有據？
伍、本院之判斷：
一、本件上訴人所主張之事實是否已構成民法第一千零五十二條
    第二項之離婚事由？
  (一)按有民法第一千零五十二條第一項以外之重大事由，難以維
    持婚姻者，夫妻之一方得請求離婚，但其事由應由夫妻之一
    方負責者，僅他方得請求離婚，民法第一千零五十二條第二
    項定有明文。次按民法親屬編於七十四年修正後，於第一千
    零五十二條增列第二項離婚事由之概括規定，准「有前項以
    外之重大事由，難以維持婚姻者，夫妻之一方得請求離婚」
    ，其目的在使夫妻請求裁判離婚之事由較富彈性，並將同條
    第一項所列十款之事由排除在外；故依第一千零五十二條第
    二項請求離婚者，需以夫妻間發生之情事，足使婚姻難以維
    持，已危及婚姻關係之維繫以為斷（最高法院86年度台上字
    第0606號判決參照）。另婚姻乃一男一女之兩性結合，以組
    織家庭，共同生活為目的；故有足以破壞共同生活或難以維
    持共同生活之情事發生，允宜許其離婚以消滅婚姻關係。且
    對於家庭生活之美滿幸福，有妨礙之情形，即認其與此之所
    謂難以維持婚姻之重大事由相當；是以夫妻間若發生足以使
    婚姻難以維持之重大事由者，雖不符合該條第一項所列各款
    情形，亦無不准依該法條第二項訴請離婚（最高法院97年度
    台上字第1040號判決及最高法院86年03月4日86年度第2次民
    事庭會議決議參照）。至所謂難以維持婚姻之重大事由，即
    謂該事由已足妨害婚姻互愛、互信、互諒之基礎，致婚姻生
    破綻而無回復之希望，在客觀上已達於任何人處於同一境況
    ，均將無意維持婚姻之程度，即屬民法第一千零五十二條第
    二項之離婚重大事由。
  (二)本件上訴人主張兩造之婚姻有難以維持之重大事由，無非係
    謂被上訴人於婚後不務正業，遊手好閒，全然不負擔家中之
    開銷，且兩造自八十五年起即分房而居，迄九十年之後幾無
    性生活，另上訴人於九十四年間因雙方長期溝通不良、精神
    壓力過大，致身體無法負荷而罹患子宮頸癌，惟被上訴人對
    上訴人皆不聞不問等語；惟此已為被上訴人所堅決否認，並
    辯稱：其於八十九年到九十一年間之薪資帳戶共有四筆收入
    ，分別為五百萬元、二百五十萬元、一百零二萬元、六十萬
    元，總共金額為九百十二萬元，被上訴人豈會從未工作？
    又被上訴人前曾從事紅酒酒莊之買賣，最近則投資「居酒屋
    」餐廳，另被上訴人一個月給上訴人一萬餘元之生活費，係
    供其個人純花費，至其他食衣住行（包括父母）之費用都是
    由被上訴人支付，況上訴人已自承被上訴人收入一向比她高
    等語；則按諸舉證責任分配之原則，自應由上訴人就此部分
    盡舉證之責。查：
  (1)上訴人於原審固提出「國立成功大學醫學院附設醫院」之診
    斷證明書影本一紙為證（見原審卷(一)第09頁），且上揭診斷
    證明書已明確記載上訴人於九十四年間罹患子宮頸癌之事實
    ，惟依一般之法定證據原則，無法僅憑此即遽認上訴人罹患
    子宮頸癌係因被上訴人之行為所肇致；此外，上訴人就此部
    分，並未能提出確切之證據足資證明，自尚不能憑其無法查
    與事實相符之陳述，即採為有利於其之認定。
  (2)證人即兩造所生長女丙○○於原審及本院審理時已分別證稱
    ：「爸爸媽媽感情還好，一直到媽媽離家前，星期日他們還
    會帶我們出去吃飯，我們看不出爸爸媽媽有何異樣，爸爸媽
    媽從很早以前就分房睡了，因為媽媽說不喜歡聞到爸爸的煙
    味，媽媽是跟我與弟弟一起睡，爸爸媽媽有無發生性行為我
    不知道，我認為應該沒有，因為媽媽晚上都跟我們一起睡，
    很少看她起來，爸爸之前有賣紅酒，現在在當高爾夫球教練
    ，爸爸一直以來都有工作，只是有一陣子有換工作，我不太
    清楚爸爸的作息，爸爸有時候晚上會出去工作，但是第二天
    爸爸會再回來載我去上學，爸爸有負擔我們的學費，每個月
    我都有看到爸爸給媽媽錢，但是我不知道金額，爸爸平常不
    會對我們不聞不問，吃飯的時候會跟我們聊天，‧‧爸爸沒
    有在外面過夜不回家，因為早上爸爸都要載我上學，‧‧爸
    爸會拿錢給媽媽，‧‧」（見原審卷(三)第67頁）；「這是爸
    爸支付的（指上訴人有無支付家庭費用）。」「他會拿錢給
    媽媽（指如何得知是父親支付），我看到的都是父親在支付
    。」等語（見本院卷第51頁反面）；而兩造所生長子丁○○
    於原審亦證述：「媽媽本來跟我們住在一起，我不清楚後來
    媽媽為何離家，媽媽離家前看不出有何異狀，爸爸媽媽本來
    有時候就會吵架，媽媽離家之前，爸爸媽媽假日都會帶我們
    一起去吃飯，媽媽是從很久之前就跟我和姐姐一起睡，我不
    知道媽媽為何不跟爸爸一起睡，爸爸現在有工作，爸爸從以
    前都有工作，只是有時候會換工作，爸爸會負擔家裡的生活
    費，會負責我們的補習費、吃飯的錢，我有看過爸爸拿錢給
    媽媽，家裡的生活費不是只有靠媽媽在負擔，爸爸跟我們的
    互動狀況不錯，不會對我們不理不睬，‧‧」等情（見原審
    卷(三)第67頁反面至68頁）；另證人即被上訴人之母親己○○
    ○於原審復證稱：「兩造結婚後感情不錯，被告（即被上訴
    人，下同）有工作，工作穩定，家中的支出都是被告支出，
    ‧‧兩造的小孩的接送主要是原告（即上訴人，下同）負責
    ，被告也會幫忙，小孩的日常生活照顧都是我和原告在負責
    ，但是原告和小孩自己吃飯，被告和我們一起吃飯，被告沒
    有上班的時候，是在家中，並沒有一直睡，被告有時候一、
    兩次會比較晚回家，並沒有不回家，原告和小孩比較早睡，
    被告比較晚睡又打電腦到很晚，因為怕互相干擾，所以原告
    和小孩睡一個房間，被告有叫原告打掃另一個房間給小孩睡
    ，但是原告不願意，原告有一次回來問我被告去哪裡，我回
    答說可能是去打球，後來被告回家，原告就吵著要離婚，被
    告就跟原告說，如果你心情不輕鬆，就出去走走，原告就回
    去娘家住。」等語（見原審卷(三)第20頁）；經核證人等所證
    述之上揭內容已相符，並與被上訴人之辯稱一致；再參諸被
    上訴人所提出之金融機構存款帳戶明細及工作名片等資料所
    載（見原審卷(三)第36至38頁），被上訴人於八十九年至九十
    一年間均有薪資收入，且曾以匯款方式先後匯款五百萬元、
    二百五十萬元、一百零二萬元及六十萬元至上訴人在中國信
    託商業銀行所申設之帳戶（00000000000000號）；且上訴人
    於原審已陳述：「結婚以後到九十七年九月，被告每個月只
    給我一萬五千元，但九十七年十月至九十八年六月，每個月
    只給我一萬元」等語在卷（見原審卷(三)第18頁）；據此，堪
    認被上訴人或有常更換工作或職業之情況，惟並非長期不務
    正業或遊手好閒，而有不支付家庭生活費用情形；則衡諸一
    般證據法則及經驗定則，堪信被上訴人之上揭辯稱應為真正
    ，而堪採信。至證人即上訴人之胞弟庚○○於原審之證述內
    容（見原審卷(三)第19頁），已確切證及被上訴人有從事商業
    行為，惟並未確切證述被上訴人有何不務正業、遊手好閒或
    不支付家庭生活費用之情形；另所證稱兩造子女日常生活之
    照料及接送都是上訴人負責等語，姑不論已與原審及本院所
    調查之證據及認定之事實不符，致有可議；且縱認屬實，衡
    諸夫妻互負教養子女義務，應認仍未達於足使婚姻難以維持
    ，已危及婚姻關係之維繫程度，自尚不能採為有利於其之認
    定。
  (3)至上訴人主張兩造於結婚後自八十五年間起即分房而居，且
    迄九十年之後幾無性生活，另上訴人已於九十八年七月十七
    日搬回娘家居住，迄今兩造未再同居等情，固據上訴人於原
    審及本院審理時陳述在卷；惟按依證人丙○○、丁○○及己
    ○○○於原審上揭證述內容，顯然兩造間之分房而居及嗣後
    未再同居共同生活，並非因可歸責於被上訴人之事由所致，
    已如前述；再者，基於婚姻係以夫妻之共同生活為目的，配
    偶應互相協力保持其共同生活之圓滿、安全及幸福，且夫妻
    互守誠實、彼此信賴及相互扶助，係為確保其共同生活之圓
    滿安全及幸福之必要條件，故應解為配偶因婚姻契約而互負
    誠實、彼此信賴及相互扶助、溝通之義務；易言之，本件上
    訴人本應與被上訴人溝通協調，以化解兩造之心結及齟齬，
    並資為保持渠等共同生活之圓滿、安全及幸福方是。因之，
    上訴人此部分之主張，固可資為兩造間是否有達於足使婚姻
    難以維持，並已危及婚姻關係維繫之論據，惟究尚不能徒憑
    此即採為係因可歸責於被上訴人事由所致之認定。
  (三)上訴人又主張被上訴人無故懷疑上訴人有外遇，且反指上訴
    人在外與其他男子通姦，實已無夫妻情義可言，並無法再維
    持婚姻等情；則為被上訴人所堅決否認，並辯稱：係因上訴
    人無故吵著要離婚，因此讓上訴人先回娘家散心，兩造分居
    後，其經兩造長女丙○○告知，始知悉上訴人與某男子常以
    簡訊聯絡，且簡訊內容曖昧，才懷疑上訴人可能已發生外遇
    等語；而證人丙○○於原審及本院審理時已分別證稱：「‧
    ‧我之前有看過別的男人傳一些簡訊給媽媽，是這一、兩年
    的事情，內容是要約媽媽出去玩，或是家裡如何，那個男人
    不想當壞人，那個男人會送媽媽東西，且叫媽媽帶回來給我
    們吃，我不知道那個男人是誰，也不知道他的名字，我也不
    知道是否只有一個男人，我還曾經看過有一個綽號寶妹傳給
    媽媽簡訊，也有一個老師傳給媽媽簡訊，寶妹和老師都是男
    的，我不知道他們是否是同一個人，但是他們都是男的，因
    為我有看過他們傳簡訊問媽媽是否要當親密的男女朋友，媽
    媽還會接到一些沒有顯示號碼的電話，然後躲到隔壁房間講
    很久，媽媽離家前有一些舉止很奇怪，因為媽媽以前買便當
    回來會跟我們一起吃，但是那一陣子媽媽常常自己出去，假
    日也是會自己出去，這些簡訊是媽媽去洗澡的時候我偷看的
    ，我覺得媽媽在外面有別的男人，我沒有跟爸爸講，我只有
    跟表姐講，爸爸沒有問過我，是媽媽離開家之後爸爸才問我
    的，我才跟爸爸說的，‧‧」（見原審卷(三)第67頁）；「我
    在家裡看到，媽媽去洗澡時（指何時、何地看過其母親手機
    簡訊）。」「我看到有二種，有一種是上次在地院說的叫寶
    妹，另一種我忘記了。」「好像有看過一個叫老師（指是否
    記得其他簡訊之署名）。」「這二人傳的簡訊內容不是朋友
    間傳的內容（指為何至目前對老師、寶妹所留之簡訊仍有記
    憶）。」「偏向男女關係（指是何內容）。」「一起出去玩
    、常傳簡訊來、要不要當男女朋友（指看到內容為何）。」
    「應該是寶妹（指傳要當男女朋友這簡訊是何人）。」「有
    （指其有無懷疑是不相關之色情廣告簡訊），可是不可能這
    麼多封，而且又有署名，媽媽她打在自己的通訊錄上，所以
    不是一般廣告。」「蠻久的（指傳簡訊之期間），我曾經跟
    表姐說過。」「有（指有無看過其母親回簡訊）。」（見本
    院卷第50至51頁）等語無訛在卷；另上訴人於原審審理時對
    於確有接收到兩、三個男同事或朋友所發內容為：「你跟妳
    先生已經這樣子了，你還在猶豫什麼，我不是故意要當壞人
    ，也不是要破壞你們家庭。」「這星期六我可以親自下廚煮
    東西給妳吃。」之簡訊乙情，亦不爭執（見原審卷(三)第17及
    19頁均反面）；是以雖無法單憑上揭手機簡訊即認上訴人有
    發生外遇之情事，惟堪認被上訴人及證人丙○○所言並非憑
    空捏造或空穴來風；且兩造既結為夫妻，對於婚姻之維繫即
    應付出誠摯之努力，即上訴人自應節制自己之行為，以避免
    因傳送內容曖昧之簡訊，致影響婚姻互愛、互信及互諒之基
    礎。從而，上揭手機簡訊之事實，固可為兩造間婚姻關係難
    以維持，並已危及婚姻關係維繫之論據，然究竟乃因上訴人
    自己之行為而招致被上訴人對其懷疑有外遇及不信任，難認
    係因可歸責於被上訴人事由所致，自尚不能採為有利於上訴
    人之認定。
  (四)上訴人另主張兩造於九十八年七月十七日分居後，曾協議離
    婚，惟事後因其找被上訴人未著而不了了之，嗣被上訴人更
    於同年月二十八日自上訴人在中國信託商業銀行帳戶匯出三
    百萬元，還聲請假扣押上訴人之薪資，並對上訴人提出背信
    、侵占之刑事告訴，顯見被上訴人欲置上訴人於絕境，兩造
    婚姻已破裂，全無夫妻情義可言等語，並提出銀行對帳單、
    臺灣臺南地方法院執行命令（98年11月23日南院龍司執全東
    字第0963號）、洪恩法律事務所函影本各一紙及臺灣臺南地
    方法院檢察署（下稱臺南地檢署）刑事傳票影本二紙為證（
    見原審卷(三)第27至32頁）；惟被上訴人堅決否認有與上訴人
    達成離婚之協議，且經本院核閱被上訴人提出且為上訴人所
    不爭執（包括內容）之兩造對話錄音光碟及譯文之內容以觀
    ，兩造間確有就結婚後財產之歸屬有所爭執，惟被上訴人係
    立於反對兩造離婚之立場，而欲與上訴人釐清雙方財產之歸
    屬關係，顯見兩造間並非如上訴人所言已達成協議離婚之共
    識。又上訴人對其有於九十八年九月二十二日至凱基證券股
    份有限公司及中國信託商業銀行將其名義之帳戶變更印鑑，
    並凍結股票及資金等情，並不爭執；至上訴人雖主張上揭帳
    戶內款項係兩造共有，被上訴人從該帳戶匯出（98年07月28
    日）之三百萬元，亦是兩造共同的錢云云；惟被上訴人已辯
    稱：其係借用上訴人之帳戶操作買賣股票，上訴人帳戶內的
    錢實係他的錢等語，而上訴人於原審亦自承被上訴人將大筆
    金額款項匯入其帳戶，是因被上訴人使用其之帳戶買賣股票
    之緣故等語無訛在卷（見原審卷(三)第18頁）；顯見被上訴人
    上揭所辯，尚非虛妄，應堪採信。至於上揭中國信託商業銀
    行帳戶內之款項及凱基證券股份有限公司帳戶之股票，究係
    屬兩造所共有或為被上訴人單獨所有，兩造間則有不同之認
    知，已如前述；即被上訴人係認上揭系爭帳戶內之款項為其
    所有而將之匯出，並認上訴人擅自變更系爭帳戶之印鑑，並
    凍結帳戶內之股票及資金，導致被上訴人無法操作買賣股票
    及流動使用資金，致其損失甚大，始向法院聲請假扣押上訴
    人之薪資，並以上訴人為犯罪嫌疑人向臺南地檢察署提出背
    信、侵占等刑事告訴，應堪認定。據此，兩造間就上揭系爭
    帳戶內款項之歸屬，既各執一詞，則是否有理由即應待司法
    訴訟之確認，自尚難以被上訴人對上訴人提起民、刑事訴訟
    乙情，即遽認有致兩造婚姻破裂達無法回復之程度。
  (五)上訴人再主張被上訴人與訴外人卓淑敏間交往甚為頻繁且不
    尋常，並自被上訴人同學處聽聞其曾帶卓淑敏去上班或去診
    所看診等情，固據其提出中華電信股份有限公司通話明細報
    表為證（見原審卷(三)第86至97頁）；惟此仍為被上訴人所堅
    決否認，而證人即上訴人之胞弟庚○○於原審係證稱：「‧
    ‧在九十三、九十四年以後，我姊夫（即被上訴人）在外面
    有女性的密友，我姊夫有壹台白色的BMW車子，市面上少見
    ，我有兩三個朋友告訴我曾經看過我姊夫的行蹤是去臺南縣
    永康市等處的民宅，我姊夫常常在外面過夜，我姐姐（即上
    訴人）有問過我相關的問題，所以從九十三、九十四年開始
    ，兩造的感情就產生變化，雙方的隔閡越來越深，‧‧」等
    語（見原審卷(三)第19頁），究其證述之內容，並非親歷目睹
    及耳聞者，而係聽聞自上訴人及朋友之告知，乃屬傳聞證據
    ，則依法定證據原則，尚難採為本件認定事實之依據。再者
    ，被上訴人於原審及本院審理時已堅決否認與訴外人卓淑敏
    間有不正常之男女關係，並辯稱：卓淑敏為其所任職○○○
    公司之大客戶，○○○公司為傳銷公司，卓淑敏為其下線，
    其與卓淑敏聯絡均係因工作上之事務等語，並提出獨立業主
    申請及協議書影本二件為證（見原審卷(三)第117至118頁），
    且證人即被上訴人之姐姐戊○○於原審已證稱：「我是○○
    ○的負責人，○○○要由女生擔任負責人，公司是我與被告
    一起經營，被告是我的下線，我認識卓淑敏，她是經由被告
    介紹加入會員，是被告的下線，卓淑敏要買東西都是跟被告
    聯絡，有時候被告還會幫卓淑敏送過去，卓淑敏算是大客戶
    ，東西都買很多，有一陣子，因為卓淑敏的妹妹被裁員，準
    備要開一間像我們一樣的店，所以一直詢問被告，就比較常
    常聯絡，而且被告睡覺的時間比較晚，所以有時候卓淑敏晚
    上也會電話詢問被告，卓淑敏是九十六年十一月加入的，卓
    淑敏跟被告比較密切聯絡的時間我已經忘記了，卓淑敏已婚
    了，兩個小孩，被告與卓淑敏沒有什麼不正常的交往，因為
    卓淑敏是知名幼稚園的負責人，不可能自毀前程，‧‧」等
    語（見原審卷(三)第106頁反面至107頁）；而證人己○○○於
    原審亦證述：「我認識卓淑敏，她是幼稚園的園長，我也住
    在被告的住處，卓淑敏常來買東西，所以我就認識他，我不
    清楚被告有沒有常常跟卓淑敏聯絡，卓淑敏每次買東西都買
    很多，都是被告或我女兒幫忙提到他車上，我不知道被告和
    卓淑敏是何時認識，卓淑敏的婆婆也有來過。」等情（見原
    審卷(三)第0106頁）；另證人丙○○於原審則證稱：「爸爸在
    外面應該沒有女朋友，因為我沒有發現爸爸有異常的狀況，
    爸爸沒有在外面過夜不回家，因為早上爸爸都要載我上學，
    ‧‧」等語（見原審卷(三)第67頁）；細究渠等所證內容，均
    未確切證及被上訴人與訴外人卓淑敏間有何不正常男女關係
    之情事；此外，上訴人就此迄仍未能提出其他確切之證據足
    資證明或供本院調查以實其說，自尚不能採為有利於其之認
    定。
  (六)依上所述，本件上訴人確已於九十八年七月十七日返回娘家
    居住，致兩造分居而未共同生活迄今，惟其並無法證明其離
    家係有正當之理由；且上訴人與其他男子傳送內容曖昧之簡
    訊，使被上訴人因而懷疑上訴人在外有不正常之男女關係，
    導致兩造婚姻發生裂痕及衝突；又上訴人於兩造分居期間，
    變更其提供予被上訴人操作買賣股票及進出（買賣）股票款
    項帳戶之印鑑，並凍結在該金融機構之資金，致被上訴人無
    法操作買賣股票及流動使用資金，致其損失甚大，遂向法院
    聲請假扣押上訴人之薪資，並以上訴人為犯罪嫌疑人向臺南
    地檢察署提出背信、侵占等刑事告訴；再者，上訴人又指責
    、質問被上訴人已有第三者、通姦外遇等行為；據此，堪認
    兩造間已因觀念、行為方式、生活作息、個性不合等發生多
    次糾葛爭吵；若就以上情節觀之，顯然兩造對於生活發生問
    題、衝突時，均從自身觀點思考，並未站在夫妻互敬、互諒
    、互愛之誠意基點上尋求解決，以致問題及衝突不斷在生活
    中發生；加以雙方欠缺有效、理性、良好溝通，彼此對於對
    方舉措，均採質疑態度，以致為瑣事衝突不斷擴大，實已足
    破壞共同生活及婚姻之維繫，導致婚姻產生破綻而無回復之
    希望，且客觀上已達於任何人處於同一境況，亦無意維持此
    種婚姻之程度；則揆諸前揭說明，兩造間之婚姻關係應已達
    民法第一千零五十二條第二項所規定之難以維持婚姻之離婚
    重大事由，應無疑義。
二、上訴人得否請求判決離婚？
  (一)按民法第一千零五十二條第二項所稱「有前項以外之重大事
    由，難以維持婚姻者」，係抽象的、概括的離婚事由，此乃
    緣於七十四年修正民法親屬編時，為因應實際需要，參酌各
    國立法例，導入破綻主義思想所增設。但其事由應由夫妻一
    方負責者，僅他方得請求離婚，是其所採者為消極破綻主義
    精神，而非積極破綻主義。關於「難以維持婚姻之重大事由
    」，其判斷之標準為婚姻是否已生破綻而無回復之希望。而
    婚姻是否已生破綻無回復之希望，則應依客觀之標準，即難
    以維持婚姻之事實，是否已達於倘處於同一境況，任何人均
    將喪失維持婚姻意欲之程度而定。至於同條項但書所規定「
    難以維持婚姻之重大事由應由夫妻之一方負責者，僅他方得
    請求離婚」，乃因如肯定有責配偶之離婚請求，無異承認恣
    意離婚，破壞婚姻秩序，且有背於道義，尤其違反自己清白
    （Ｃlean hands）之法理，有欠公允，同時亦與國民之法感
    情及倫理觀念不合，因而採消極破綻主義。倘該重大事由，
    夫妻雙方均須負責時，應比較衡量雙方之有責程度，僅責任
    較輕之一方得向責任較重之他方請求離婚，如有責程度相同
    時，雙方均得請求離婚，始屬公允，是責任較重之一方應不
    得向責任較輕之他方請求離婚（最高法院94年度台上字第01
    15號判決參照）。
  (二)查上訴人主張兩造間之婚姻已產生破綻而無回復之希望，且
    客觀上已達於任何人處於同一境況，亦無意維持此種婚姻之
    程度，即已達難以維持婚姻之離婚重大事由程度，固如前述
    ，並經本院調查屬實。惟按兩造自八十五年起即分房而居，
    迄九十年之後幾無性生活，而上訴人確已於九十八年七月十
    七日返回娘家居住，致兩造分居而未共同生活迄今，惟其並
    無法證明其離家係有正當之理由；且上訴人曾與其他男子傳
    送內容曖昧之簡訊，使被上訴人因而懷疑上訴人在外有不正
    常之男女關係，導致兩造婚姻發生裂痕、衝突並感情不睦；
    又上訴人於兩造分居期間，變更其提供予被上訴人操作買賣
    股票及進出（買賣）股票款項帳戶之印鑑，並凍結在該銀行
    之流動資金，致被上訴人無法操作買賣股票及流動使用資金
    ，致其損失甚大，遂向法院聲請假扣押上訴人之薪資，並以
    上訴人涉犯背信、侵占等罪嫌向臺南地檢署提出刑事告訴；
    另上訴人又指責、質問被上訴人已有第三者、通姦外遇等行
    為，已如前述；從而，本院審酌兩造於婚姻關係存續期間所
    為之行為，固互為導致兩造婚姻已達難以維持婚姻之離婚重
    大事由程度；惟按上訴人對被上訴人所為之行為，顯然其對
    於家庭生活發生問題、衝突時，均從自身觀點思考，並未站
    在夫妻互敬、互諒、互愛之誠意基點上尋求解決，以致問題
    及衝突不斷在生活中發生；加以雙方欠缺有效、理性、良好
    溝通，彼此對於對方舉措，均採質疑態度，以致為瑣事衝突
    不斷擴大。至上訴人所為之行為，基於婚姻係以夫妻之共同
    生活為目的，配偶應互相協力保持其共同生活之圓滿、安全
    及幸福，且夫妻互守誠實、彼此信賴及相互扶助，係為確保
    其共同生活之圓滿安全及幸福之必要條件，故應解為配偶因
    婚姻契約而互負誠實、彼此信賴及相互扶助、溝通之義務；
    易言之，本件被上訴人本應與上訴人溝通協調，以化解兩造
    之心結及齟齬，並資為保持渠等共同生活之圓滿、安全及幸
    福方是。況兩造縱確有因個性與意見不合，而未同房行夫妻
    之禮，並已分居，惟在兩造婚姻關係存續中，應解為配偶因
    婚姻契約而互負誠實之義務（即貞操之義務）；換言之，上
    訴人仍應信守夫妻間之忠實義務，惟其竟與其他男子傳送內
    容曖昧之簡訊，使被上訴人因而懷疑上訴人在外有不正常之
    男女關係，且未與被上訴人商議溝通即變更其提供予被上訴
    人操作買賣股票及進出（買賣）股票款項帳戶之印鑑，致被
    上訴人遭受甚大損失；固然被上訴人與訴外人卓淑敏間交往
    頻繁，亦有可議，惟究難過咎於被上訴人甚明。
  (三)據上，本院認兩造固均須負責，惟衡量雙方之有責程度，應
    以上訴人屬責任較重之一方，則揆諸前揭說明，上訴人起訴
    請求准予判決兩造離婚，尚於法未合，不應准許。
三、至兩造爭執之對於兩造所生未成年兒女之權利義務行使或負
    擔應由何人任之部分（按依民事訴訟法第582條之1第02項之
    規定，第572條之1事件，當事人對於第一審或第二審之終局
    判決，僅就本案部分提起上訴者，視為附帶請求部分已提起
    上訴；故本件上訴人雖僅就離婚之本案部分提起上訴，依前
    揭規定，就附帶請求部分亦視為提起上訴），及上訴人上訴
    後於本院言詞辯論終結前，本於離婚時剩餘財產分配請求權
    之法律關係，請求被上訴人應給付上訴人二百萬元部分，因
    本院已認上訴人於原審起訴請求准予判決兩造離婚部分，不
    應准許，已如前述，則此部分亦因之而失所附麗，自無加以
    論述、說明及裁判之必要。
陸、綜上所述，本件上訴人主張被上訴人於兩造婚後即不務正業
    ，遊手好閒，全然不負擔家中之開銷，且兩造自八十五年起
    即分房而居，迄九十年之後幾無性生活，又上訴人於九十四
    年間因雙方長期溝通不良、精神壓力過大，致身體無法負荷
    而罹患子宮頸癌，惟被上訴人皆不聞不問；另被上訴人無故
    懷疑其有外遇，且反指其在外與其他男子通姦；況被上訴人
    還聲請假扣押上訴人之薪資，並對上訴人提出刑事告訴，顯
    見其欲置上訴人於絕境，兩造婚姻已破裂，全無夫妻情義可
    言，實已構成難以維持婚姻之重大事由；爰依民法第一千零
    五十二條第二項之規定，請求判決准上訴人與被上訴人離婚
    ，難謂正當，不應准許。又上訴人請求與被上訴人離婚既不
    應准許，已如前述，則上訴人請求因判決離婚有關兩造所生
    之未成年長女丙○○及長子丁○○權利義務之行使及負擔，
    均由被上訴人任之（惟於本院另主張有關長子丁○○權利義
    務之行使及負擔由上訴人任之），亦失所附麗，應併予駁回
    。原審為上訴人敗訴之判決，經核於法並無不合。上訴人就
    此部分上訴意旨指摘原判決不當，求予廢棄改判，為無理由
    ，應予駁回。至上訴人於本院為訴之追加（即離婚時剩餘財
    產之分配），請求判命被上訴人應給付其二百萬元部分，如
    前所述，上訴人請求與被上訴人離婚既於法未合，不應准許
    ，則上訴人此部分之請求，自無加以論述說明之必要，應予
    駁回。
柒、本件待證事實已臻明確，兩造其餘攻擊防禦方法及舉證，核
    與本件判決結果不生影響，爰不一一詳為審酌，附此敘明。
捌、據上論結，本件上訴及追加之訴均為無理由，依民事訴訟法
    第四百四十九條第一項及第七十八條，判決如主文。
中　　華　　民　　國　 100　　年　　5 　　月　　17　　日
                  民事第三庭  審判長法　官　 黃崑宗
                                    法　官　 王浦傑
                                    法　官　 張世展
上為正本係照原本作成。
如不服本判決，應於收受送達後20日內向本院提出上訴書狀，其
未表明上訴理由者，應於提出上訴後20日內向本院補提出理由書
狀（均須按他造當事人之人數附繕本）上訴時應提出委任律師或
具有律師資格之人之委任狀；委任有律師資格者，另應附具律師
資格證書及釋明委任人與受任人有民事訴訟法第466條之1第1項
但書或第2項（詳附註）所定關係之釋明文書影本。如委任律師
提起上訴者，應一併繳納上訴審裁判費。
中　　華　　民　　國　 100　　年　　5 　　月　　17　　日
                                    書記官　 吳秋賢
【附註】
民事訴訟法第466條之1：
(1)對於第二審判決上訴，上訴人應委任律師為訴訟代理人。但上
  訴人或其法定代理人具有律師資格者，不在此限。
(2)上訴人之配偶、三親等內之血親、二親等內之姻親，或上訴人
  為法人、中央或地方機關時，其所屬專任人員具有律師資格並
  經法院認為適當者，亦得為第三審訴訟代理人。
民事訴訟法第466條之2第1項：
上訴人無資力委任訴訟代理人者，得依訴訟救助之規定，聲請第
三審法院為之選任律師為其訴訟代理人。

